【裁判字號】    98,聲,1049
【裁判日期】    981130
【裁判案由】    返還提存物
【裁判全文】
臺灣士林地方法院民事裁定              98年度聲字第1049號
聲  請  人  乙○○
相  對  人  國泰世華商業銀行股份有限公司
法定代理人  甲○○
上列當事人間聲請返還擔保金事件，本院裁定如下：
    主  文
聲請駁回。
聲請程序費用由聲請人負擔。
    理  由
一、本件聲請意旨略以：聲請人前依本院98年度聲字第56號民事
    裁定，為停止強制執行事件，曾提供新臺幣（下同）95萬元
    為擔保金，並以本院98年度存字第61號提存事件提存在案。
    茲因訴訟終結後，聲請人已定20日以上之期間，催告受擔保
    利益人行使權利而未行使，且已清償積欠相對人之款項，故
    應供擔保原因消滅。為此，依據民事訴訟法第104 條第1 項
    規定聲請返還上開提存物云云，並提出國庫存款收款書、郵
    政跨行匯款申請書、存摺、證明書及相對人公司函等影本為
    證。
二、按返還擔保金，依民事訴訟法第104 條第1 項之規定，須符
    合：(1)應供擔保之原因消滅；(2)供擔保人證明受擔保利益人
    同意返還；(3)訴訟終結後供擔保人證明已定20日以上之期間
    催告受擔保利益人行使權利而未行使，或法院依供擔保人之
    聲請，通知受擔保利益人於一定期間內行使權利並向法院為
    行使權利之證明而未證明者之任一要件者，法院始得裁定返
    還擔保金。又所謂應供擔保原因消滅，係指必待無損害發生
    ，或債權人本案勝訴確定，或就所生之損害已經賠償時，始
    得謂供擔保之原因消滅（最高法院53年台抗字第279 號判例
    意旨參照）。上開規定，依同法第106 條前段規定，於其他
    依法令供訴訟上之擔保者準用之。又法院依強制執行法第18
    條第2 項定擔保金額而准許停止強制執行之裁定者，該項擔
    保係備供債權人因停止執行所受損害之賠償，其數額應依標
    的物停止執行後，債權人未能即時受償或利用該標的物所受
    之損害額，或其因另供擔保強制執行所受之損害額定之，非
    以執行標的物之價值或其債權額為依據。
三、查聲請人雖執事情聲請，並提出前述文書為證。惟聲請人為
    停止執行所供之擔保，係為擔保相對人因未能即時受償或利
    用該標的物所受之損害額，或擔保其因另供擔保強制執行所
    受之損害額，此與滿足相對人之本案請求不同，依聲請人所
    指情形，相對人已受償者僅涉及原本消費借貸之債權，與停
    止執行所提擔保金欲擔保之前述損害有不同，相對人又未提
    出證據，證明其前述聲請停止執行行為不致造成相對人不能
    即時受償或利用該標的物，而無損害發生之事實，尚難認本
    件屬於應供擔保原因消滅之情形。再聲請人復未提出證據證
    明其有於訴訟終結後，曾經受擔保利益人同意返還，或其業
    已依法定20日以上之期間催告相對人就系爭擔保物行使權利
    ，而相對人未行使之情況下，依前開規定意旨及說明，聲請
    人之上開聲請，仍不符合返還擔保金之要件，為不能准許，
    自應予駁回。至聲請人另提出之繳款申請書郵政跨行匯款申
    請書、存摺、證明書及相對人公司函等證據，所涉均為本案
    實體法律關係之爭執，非本件返還擔保物事件所得審酌，亦
    無礙於前開判斷，應予敘明。
四、爰裁定如主文。
中    華    民    國    98    年    11    月    30    日
                  民事第二庭  法  官  蕭錫証
以上正本證明與原本無異。
如對本裁定抗告，應於裁定送達後10日內向本院提出抗告狀。
中    華    民    國    98    年    12    月    4     日
                              書記官  林立原


司法院資訊處製作；財團法人民間司法改革基金會備份。
